【裁判字號】    90,上訴,1248
【裁判日期】    900821
【裁判案由】    違反槍砲彈藥刀械管制條例
【裁判全文】
臺灣高等法院臺中分院刑事判決                民國九十年度上訴字第一二四八號
    上  訴  人
    即  被  告  丙○○
    指定辯護人  本院公設辯護人  乙○○
右上訴人因違反槍砲彈藥刀械管制條例案件，不服臺灣台中地方法院中華民國九十年
五月二十八日第一審判決（民國九十年度訴字第七八九號，起訴案號：臺灣台中地方
法院檢察署民國九十年度偵字第二二六七號），提起上訴，本院判決如左：
    主      文
上訴駁回。
    事      實
一、丙○○未經許可持有可發射子彈具有殺傷力之仿ＡＵＳＴＲＩＡＧＬＯＣＫ廠半
    自動手槍製造之金屬玩具手槍更換土造金屬槍管改造而成之九○手槍乙支（含彈
    匣乙只，槍枝管制編號：0000000000）、制式九ｍｍ子彈四顆、制式
    ｍｍ達姆彈二顆與改造具殺傷力九ｍｍ子彈二顆，於民國（下同）八十九年十月
    二日晚上八時許，打電話予友人林子傑，邀其至台中縣大肚縣福山村沙田路一段
    五一二巷四一之二號福安宮廣場前。林子傑抵達後，丙○○便將上開改造玩具手
    槍、子彈與彈匣等物出示予林子傑看，旋於同日下午八時四十分許，丙○○於退
    彈匣上子彈時，為警當場查獲，並扣得上開改造玩具手槍乙支、子彈八顆（改造
    子彈乙顆業於送鑑驗時試射擊發）。
二、案經台中縣警察局烏日分局報請臺灣台中地方法院檢察署檢察官偵查起訴。
    理      由
一、訊據上訴人即被告（下稱被告）固坦承於上揭時地遭警查獲其握有手槍之情事，
    惟矢口否認右揭犯行，辯稱：伊並未持有上開槍枝、子彈，是林子傑的，當天係
    林子傑於八點十五分左右打電話予伊（打至被告之行動電話，號碼000000
    0000號），伊當時沒空，隨即回ＣＡＬＬ打至林子傑之行動電話，林子傑於
    電話中約伊去福安宮，林子傑到了後，從摩拖車拿出乙包包裏，叫伊打開看，伊
    打開看到是手槍，伸手握住手槍時，警察就來了，該槍枝並非伊所有云云。經查
    ，被告所述上情，已據案外人林子傑否認，且原審向東信公司調閱被告上開手機
    （即0000000000號行動電話）之通聯紀錄並未發現八十九年十月二日
    下午八時至八時四十分間，有任何之收話或通話紀錄。參諸，被告於警訊筆錄及
    偵查中（見偵查卷第八、二十一至二十五頁），均未供述上開槍枝、子彈係林子
    傑帶去現場，而稱係一綽號「阿皮」之成年男子打電話叫伊去福安宮等語。雖被
    告於審理稱：係林子傑叫伊不要供出他的（指林子傑）云云。然衡諸被告於審理
    中稱：「我（指被告）不知道林子傑的大哥大號碼，我那天（即八十九年十月二
    日）才知道他（指林子傑）的大哥大號碼，因為我的手機裡面有他的號碼，我跟
    他是第一次見面」等語（見原審九十年五月十五日審理筆錄）。足見被告與林子
    傑並無交情甚明。是以依一般經驗法則被告既與林子傑不熟識，何有可能為林子
    傑承擔不法行為之責任。是被告上開所辯要無可採。次查，當場至現場查獲之員
    警胡乃化於審理中稱：「八十九年十月二日晚上八點多，我們當時剛好開車去巡
    邏，因為福安宮廟裡有巡邏箱，巡邏箱就在進去廟大門旁邊，我（指胡乃化）聽
    到聲音。第一次沒有看到什麼，第二次我聽到喀喀的聲音，我就走到對面的戲台
    ，在戲台下，看到丙○○及林子傑，當時丙○○在裝彈匣，廟以及戲台是面對面
    ，大約相隔十幾公尺，都是從大門進去。當時沒有看到林子傑拿槍，丙○○說他
    （指丙○○）的朋友在第一廣場買的，他說槍是道具槍。」等語（見原審九十年
    五月一日審理筆錄）。是被告持有上開槍枝、子彈乙情，要可認定。而扣案之上
    開槍枝、子彈經送內政部警政署刑事警察局鑑定結果上開槍枝（含彈匣乙只，槍
    枝管制編號：0000000000）係由仿ＧＬＯＣＫ廠半自動手槍製造之金
    屬玩具手槍更換土造金屬槍管改造而成之改造九○手槍，機械性能良好，可發射
    子彈，認具殺傷力；另其中制式子彈四顆，認均係制式口徑九ｍｍ子彈，均具殺
    傷力；其中達姆彈二顆，認係制式口徑九ｍｍ中空彈，認具殺傷力；其中改造子
    彈二顆，認係由玩具子彈改造而成（具直徑約九ｍｍ之金屬彈頭），可擊發，認
    具殺傷力（其中乙顆已試射），此有該局刑鑑字第一四九一○五號鑑驗通知書乙
    紙，在卷可稽（見偵查卷第五頁）。是本件事證明確，被告犯行洵堪認定，應予
    依法論科。
二、按本件扣案之手槍，既係由仿ＧＬＯＣＫ廠半自動手槍製造之金屬玩具手槍更換
    土造金屬槍管改造而成，自非改造模型槍而屬槍砲彈藥刀械管制條例第四條第一
    項第一款所稱「其他可發射子彈或金屬具有殺傷力之各式槍枝」。是核被告未經
    許可，持有前開手槍之行為，係犯槍砲彈藥刀械管制條例第十一條第四項之未經
   許可，持有可發射子彈具有殺傷力之槍枝罪。公訴人認被告此部分所為係犯該條
    例第十條第四項之未經許可持有改造模型槍罪，尚有未洽，起訴法條應予變更。
    另被告持有上開子彈之行為，係犯同條例第十二條第四項未經許可持有子彈罪。
    被告以一行為同時持有可發射子彈具有殺傷力之槍枝及子彈，係一行為觸犯上開
    數罪名之想像競合犯，應依刑法第五十五條之規定，從一重之未經許可持有手槍
    罪處斷（最高法院七十四年台上字第三四○○號判例要旨參照）。原審適用槍砲
    彈藥刀械管制條例第十一條第四項、第十二條第四項，刑法第十一條前段、第五
    十五條、第四十二條第二項、第三十八條第一項第一款，罰金罰鍰提高標準條例
    第二條之規定，審酌被告犯罪之動機、目的、持有可發射子彈具有殺傷力之槍枝
    及子彈數量非多，及犯罪後態度等一切情狀，量處被告有期徒刑壹年捌月，併科
    罰金新台幣壹拾萬元，及就罰金部分諭知易服勞役之折算標準，又扣案之仿ＧＬ
    ＯＣＫ廠半自動改造手槍乙支（含彈匣一只，槍枝管制編號：00000000
    00，原判決主文誤植為00000000）、制式口徑九ｍｍ子彈四顆、達姆
    彈二顆（制式口徑九ｍｍ中空彈）、改造子彈（具直徑約九ｍｍ之金屬彈頭）乙
    顆為違禁物，自應依刑法第三十八條第一項第一款之規定宣告沒收之。至扣案之
    另乙顆改造子彈，業經鑑驗單位試射，自毋庸宣告沒收。
三、次按，保安處分係對受處分人將來之危險性所為拘束其身體、自由等之處置，以
    達教化與治療之目的，為刑罰之補充制度。本諸法治國家保障人權之原理及刑法
    之保護作用，其法律規定之內容，應受比例原則之規範，使保安處分之宣告，與
    行為人所為行為之嚴重性、行為人所表現之危險性，及對於行為人未來行為之期
    待性相當。槍砲彈藥刀械管制條例第十九條第一項規定：「犯第七條、第八條、
    第十條、第十一條、第十二條第一項至第三項、第十三條第一項至第三項之罪，
    經判處有期徒刑者，應於刑之執行完畢或赦免後，令入勞動場所，強制工作，其
    期間為三年。」，此項規定不問對行為人有無預防矯治其社會危險性之必要，一
    律宣付強制工作三年，限制其中不具社會危險性之受處分人之身體、自由部分，
    其所採措施與所欲達成預防矯治之目的及所需程度，不合憲法第二十三條所定之
    比例原則。犯上開條例第十九條所定之罪，不問對行為人有無預防矯治其社會危
    險性之必要，一律宣付強制工作三年之部分。犯該條例第十九條第一項所列舉之
    罪，依個案情節符合比例原則部分，固應適用該條例宣告保安處分；至不符合部
    分而應宣告保安處分者，則仍由法院斟酌刑法第九十條第一項規定之要件，依職
    權為之，此經司法院大法官會議第四七一號著有解釋可資參照。查被告並無前科
    紀錄，有臺灣台中地方法院檢察署刑案資料查註記錄表及臺灣高等法院被告全國
    前案紀錄表各乙紙可稽，且被告於本案僅單純持有前開槍、彈，未曾持以另犯他
    罪，難認其有犯罪之習慣，或因遊蕩、懶惰而觸犯刑章或以犯罪常業，尚與刑法
    第九十條第一項所定令入勞動處所，施以強制工作之要件有間，原審經參酌前揭
    司法院大法官會議第四百七十一號解釋之意旨，認本案如依同條例第十九條第一
    項之規定為被告強制工作之諭知，有違比例原則，爰不予宣告強制工作，併此敘
    明。
四、原審認事用法及量刑，並無不當，被告上訴意旨否認犯罪，恣意指摘原判決不當
    ，為無理由，應予駁回。
五、據上論斷，應依刑事訴訟法第三百六十八條，判決如主文。
本案經檢察官甲○○到庭執行職務。
中      華      民      國      九十       年     八      月   二十一   日
                                臺灣高等法院臺中分院刑事第四庭
                                      審判長法  官  洪  耀  宗
                                            法  官  陳  嘉  雄
                                            法  官  吳  重  政
右正本證明與原本無異。
如不服本判決應於收受送達後十日內向本院提出上訴書狀，其未敘述上訴之理由者並
得於提起上訴後十日內向本院補提理由書（均須按他造當事人之人數附繕本）。
                                            書記官  林  育  德
中      華      民      國      九十       年     八      月   二十二   日
附錄：
槍砲彈藥刀械管制條例第十一條：
未經許可，製造、販賣或運輸第四條第一項第一款所稱其他可發射金屬或子彈具有殺
傷力之各式槍砲者，處五年以上有期徒刑，併科新臺幣一千萬元以下罰金。
未經許可，轉讓、出租或出借前項所列槍砲者，處三年以上十年以下有期徒刑，併科
新臺幣七百萬元以下罰金。
意圖供自己或他人犯罪之用，而犯前二項之罪者，處無期徒刑或七年以上有期徒刑，
併科新臺幣一千萬元以下罰金。
未經許可，持有、寄藏或意圖販賣而陳列第一項所列槍砲者，處一年以上七年以下有
期徒刑，併科新臺幣七百萬元以下罰金。
第一項至第三項之未遂犯罰之。
槍砲彈藥刀械管制條例第十二條：
未經許可，製造、販賣或運輸子彈者，處一年以上七年以下有期徒刑，併科新臺幣五
百萬元以下罰金。
未經許可，轉讓、出租或出借子彈者，處六月以上五年以下有期徒刑，併科新臺幣三
百萬元以下罰金。
意圖供自己或他人犯罪之用，而犯前二項之罪者，處三年以上十年以下有期徒刑，併
科新臺幣七百萬元以下罰金。
未經許可，持有、寄藏或意圖販賣而陳列子彈者，處五年以下有期徒刑，併科新臺幣
三百萬元以下罰金。
第一項至第三項之未遂犯罰之。
                                                                        Ｒ


司法院資訊處製作；財團法人民間司法改革基金會備份。
